【裁判字號】    97,交抗,981
【裁判日期】    970919
【裁判案由】    違反道路交通管理處罰條例
【裁判全文】
臺灣高等法院交通事件裁定             97年度交抗字第981號
抗  告  人
即受處分人  甲○○
上列抗告人即受處分人因違反道路交通管理處罰條例案件，不服
臺灣臺北地方法院中華民國九十七年七月四日所為裁定（九十七
年度交聲字第一六六九號），提起抗告，本院裁定如下：
    主  文
抗告駁回。
    理  由
一、原處分機關以：抗告人即受處分人甲○○駕駛車號ＣＤ－３
    ８２０號自用小客車，於民國九十三年五月五日七時十一分
    許，沿臺北市市○○道西向東方向行駛至東寧路口時，因有
    「在設有禁止迴車標誌路段迴車」之違規，經執勤員警當場
    掣單舉發，原處分機關於九十七年四月二十二日，依道路交
    通管理處罰條例第四十九條第一項二款及道路交通管理事件
    統一裁罰基準及處理細則第四十三條、第四十四條、第六十
    七條規定，裁處受處分人罰鍰新臺幣（下同）一千八百元，
    並依同條例第六十三條記違規點數一點在案，並於九十七年
    四月二十四日送達受處分人。受處分人不服聲明異議，經原
    審調查後認其提起異議之時間為「九十七年六月二十日」，
    已逾收受裁決後二十日之法定期間而予以駁回。
二、抗告意旨略謂：伊確有在法定期間內提出申訴，有收據為證
    ，原審法院未予詳查，遽以異議逾期為由裁定駁回，有所不
    當，請求撤銷原裁定云云。
三、按受處分人不服第八條主管機關所為之處罰，得於接到裁決
    書之翌日起二十日內，向管轄地方法院聲明異議，道路交通
    管理處罰條例第八十七條第一項定有明文；次按交通法庭認
    聲明異議不合法律上之程式或其異議權已喪失者，應以裁定
    駁回之，道路交通案件處理辦法第十八條前段亦有明定。又
    「送達，於應受送達人之住居所、事務所或營業所為之；但
    在行政機關辦公處所或他處會晤應受送達人時，得於會晤處
    所為之。」「於應送達處所不獲會晤應受送達人時，得將文
    書付與有辨別事理能力之同居人、受僱人或應送達處所之接
    收郵件人員。」「送達，不能依前二條規定為之者，得將文
    書寄存送達地之地方自治或警察機關，並作送達通知書兩份
    ，一份黏貼於應受送達人住居所、事務所、營業所或其就業
    處所門首，另一份交由鄰居轉交或置於該送達處所信箱或其
    他適當位置，以為送達。」「前項情形，由郵政機關為送達
    者，得將文書寄存於送達地之郵政機關。」，行政程序法第
    七十二條第一項、第七十三條第一項、第七十四條第一項、
    第二項分別規定明確。而依違反道路交通管理事件統一裁罰
    基準及處理細則第五條規定，處理違反道路交通管理事件，
    有關文書送達之程序，依行政程序法之規定。
四、本院查：
  (一)受處分人甲○○於九十三年五月五日上午七時十一分許，駕
    駛車號ＣＤ－３８２０號自用小客車，沿臺北市市○○道西
    向東方向行駛至東寧路口時，因「在設有禁止迴車標誌路段
    迴車」，經執勤員警當場掣單舉發。嗣經原處分機關臺北市
    交通事件裁決所於九十七年四月二十二日以北市裁四字第裁
    ２２－ＡＢＪ１０２４６０號裁決書裁處罰鍰一千八百元，
    並記違規點數一點在案，此有該舉發通知書、裁決書影本各
    一件在卷可稽（見原審卷第九、二十頁）。
  (二)受處分人於受舉發後未遵期到案，僅於九十三年五月十一日
    以陳述書，並透過民意代表「王世堅」向原舉發之臺北市政
    府警察局松山分局關切本案，惟經原舉發單位調查後確認無
    誤，依法處理，函覆至原處分機關臺北市交通事件裁決所，
    原處分機關認其陳述無理由，乃於九十七年四月二十二日依
    道路交通管理處罰條例第四十九條第一項二款、第六十三條
    ，及違反道路交通管理事件統一裁罰基準及處理細則第四十
    三條、第四十四條、第六十七條規定，裁處受處分人罰鍰一
    千八百元，並記違規點數一點，該裁決書於九十七年四月二
    十四日送達予受處分人親自收受，亦有送達證書一紙附卷可
    按（見原審卷第十頁）。是依上開行政程序法之規定，本件
    裁決書業已合法送達，從而其二十日之異議期間應自九十七
    年四月二十五日起，算至九十七年五月十四日（星期三）止
    （依法院訴訟當事人在途期間標準第四條第一項第二款規定
    ，受處分人居住於臺北市中山區，並無在途期間）。詎受處
    分人竟遲至九十七年六月二十日始具狀向臺北市交通事件裁
    決所聲明異議，此有受處分人「聲明異議狀」上原處分機關
    收狀戳章一件在卷可憑（見原審卷第三頁），是受處分人對
    上開裁決書提出聲明異議，已逾二十日之法定期間，顯然不
    合法律上之程式，且屬無從補正之事項，自應予以駁回。
  (三)雖受處分人稱其已於法定期間內提出申訴云云，惟「聲明異
    議」係交通事件準用刑事訴訟法所為之訴訟行為，自應循法
    律規定為之。受處分人於九十七年五月十三日提出申訴書狀
    ，其上記載「交通違規案件陳述書，依據道路交通管理處罰
    罰條例第八條第二項」（見本院卷第八頁），顯係以陳述書
    名義提出，而臺北市交通事件裁決所之收據亦係勾選「申訴
    書」（見本院卷第七頁，該收據另有聲明異議之欄位），故
    受處分人此部分之陳述意見，僅為依道路交通管理處罰條例
    第九條第一項所定不服舉發之事實，於十五日內向處罰機關
    陳述意見之程序，並不得逕行解釋為受處分人係依同條例第
    八十七條第一項所規定之不服第八條主管機關所為之處罰，
    於接到裁決書之翌日起二十日內向管轄地方法院聲明異議之
    程序，此觀受處分人復於九十七年六月二十日提出「聲明異
    議」狀自明。
五、綜上所述，本件受處分人之異議業已逾期，原審認無從補正
    ，而自程序上駁回其異議之聲明，核無違誤，受處分人以其
    並未逾期為由提起抗告，依諸前揭說明並無可採。受處分人
    之抗告既無理由，自應駁回之。
據上論斷，依道路交通案件處理辦法第二十六條、道路交通管理
處罰條例第八十九條、刑事訴訟法第四百十二條，裁定如主文。
中    華    民    國    97    年    9     月    19    日
                  刑事第四庭  審判長法  官  陳筱珮
                                    法  官  陳玉雲
                                    法  官  鄭水銓
以上正本證明與原本無異。
本裁定不得再抗告。
                                    書記官  劉貞達
中    華    民    國    97    年    9     月    19    日


司法院資訊處製作；財團法人民間司法改革基金會備份。
